臺灣高等法院臺南分院刑事判決
110年度交上易字第108號
上  訴  人  
即  被  告  邜政賢



選任辯護人  黃冠偉律師
上列上訴人即被告因過失傷害案件，不服臺灣嘉義地方法院109
年度交易字第115號中華民國109年12月31日第一審判決（起訴案
號：臺灣嘉義地方檢察署109年度調偵字第111號），提起上訴，
本院判決如下：
    主  文
上訴駁回。
邜政賢緩刑貳年。
    事  實
一、邜政賢考領有職業聯結車駕駛執照，於民國108年7月9日11
    時33分許，駕駛車牌號碼000-000號營業大貨曳引車（下稱A
    車），沿嘉義市○○路0段由南往北方向行駛，行至設有行車
    管制號誌之○○路0段與○○○路交岔路口前停等紅燈時，本應注
    意汽車行駛時，駕駛人應注意車前狀況，隨時採取必要之安
    全措施，而依當時天候晴、日間自然光線、柏油路面乾燥、
    無缺陷、無障礙物、視距良好等情狀，客觀上並無不能注意
    情事，其應注意能注意竟疏未注意，適有蕭智超騎乘車牌號
    碼000-0000號普通重型機車（下稱B機車）在同向前方停等
    紅燈，蕭智超因物品掉落而彎下撿拾時，本應注意在快車道
    ，不得臨時停車，客觀上亦無不能注意情事，竟疏未注意，
    在燈號已轉換為綠燈時，仍臨時停車未起步向前行駛，二人
    於上開過失下，邜政賢在燈號轉為綠燈起步向前行駛時，不
    慎撞擊同向前方蕭智超騎乘之B機車，致蕭智超受有右小腿
    挫傷、右手部挫傷之傷害。
二、案經蕭智超訴由嘉義市政府警察局第一分局報告臺灣嘉義地
    方檢察署檢察官偵查起訴。
    理  由
壹、程序部分（證據能力）
　　按被告以外之人於審判外之言詞或書面陳述，依刑事訴訟法
    第159條第1項規定，原則上固無證據能力；然符合同法第15
    9條之1至之5所規定者，則例外地賦予證據能力。被告以外
    之人於審判外之陳述，雖不符刑事訴訟法第159條之1至之4 
    規定，而經當事人於審判程序同意作為證據，法院審酌該言
    詞陳述或書面陳述作成時情況，認為適當者，亦得為證據，
    同法第159條之5第1項定有明文；本條之立法意旨，在於確
    認當事人對於傳聞證據有處分權，得放棄反對詰問權，同意
    或擬制同意傳聞證據可作為證據，屬於證據傳聞性之解除行
    為，如法院認為適當，不論該傳聞證據是否具備刑事訴訟法
    第159條之1至之4所定情形，均容許作為證據（最高法院106
    年度台上字第217號判決要旨參照）。本判決以下所引用被
    告邜政賢以外之人於審判外之言詞或書面陳述，均經檢察官
    、被告及辯護人於本院審理時，表示同意作為本案證據（本
    院卷第47、122、123頁），本院審酌該等證據製作時情況，
    尚無違法不當及顯不可信之情況，認為以之作為本案證據亦
    屬適當，且為證明本案犯罪事實所必要，依刑事訴訟法第15
    9條之5規定，自有證據能力。至其餘非供述證據，亦經檢察
    官、被告及辯護人於本院審理時明示同意列為本案證據，無
    證據證明係公務員違背法定程序所取得，亦無顯有不可信之
    情況，復經本院於審理期日逐一提示而為合法調查，與本案
    待證事實具關聯性，自得據為裁判基礎。
貳、實體部分
一、認定犯罪事實所憑之證據及理由
　㈠被告雖於原審及本院準備程序否認上開犯罪事實，惟於本院
    審理期日已認罪坦承犯行，供述：已與告訴人達成調解，對
    於被訴犯罪事實沒有意見，可以接受原審刑度，但請給予緩
    刑宣告等語（本院卷第122、137頁）。
　㈡經查：
　⒈被告於上開時、地駕駛A車撞到同向前方原停等紅燈之告訴人
    所騎乘之B機車等情，業經被告於警詢、偵查、原審及本院
    審理時供承在卷，核與證人即告訴人於警詢證述：綠燈起步
    要繼續直行時，遭後方大貨車追撞，當時我起步有較晚一些
    等語相符（警卷第7頁），並有卷內道路交通事故現場圖、
    道路交通事故調查表(一)及(二)、道路交通事故照片可資佐
    證（警卷第14至24頁）。
　⒉按「汽車行駛時，駕駛人應注意車前狀況及兩車並行之間隔
    ，並隨時採取必要之安全措施，不得在道路上蛇行，或以其
    他危險方式駕車。」，道路交通安全規則第94條第3項定有
    明文。
　⒊原審勘驗案發當時被告所駕駛A車內行車紀錄檔案，勘驗結果
    如下，並製有勘驗筆錄以及擷取照片在卷（原審卷第167、1
    68、171至179頁）：
　⑴播放時間（以下省略）00：00：13原掛在蕭智超B機車左邊握
    把上物品掉落在地面上，蕭智超坐在B機車上彎腰撿拾地面
    上物品。於00：00：21其他騎士機車開始起步，並於機車陸
    續經過○○路0段與○○○路口時，蕭志超仍在撿拾物品。
　⑵於00：00：22邜政賢駕駛A車開始起步，在A車慢慢靠近前方
    蕭智超騎乘之B機車時，蕭智超仍在B機車上彎腰撿拾地面上
    物品，於00：00：26蕭智超此時才發現後方A車靠近，隨即
    起身轉頭查看，惟於00：00：27邜政賢駕駛之A車仍追撞前
    方蕭智超騎乘之B機車，隨即造成蕭智超身體往前傾，然而
    當下B機車遭A車追撞後，蕭智超仍坐在B機車上，B機車與人
    均未倒地，蕭智超坐在B機車上轉頭看向後方A車，於00：00
    ：34蕭智超從騎乘之B機車下車後，隨即轉身看向A車。
　⒋由上開勘驗結果可知，被告在A車內視野所及之範圍內，可以
    看見前有原停等紅燈之告訴人坐在B機車彎腰撿拾物品，撿
    拾之時間至少長達13秒（即00：00：13至00：00：26），被
    告卻仍駕駛A車起步以致撞擊告訴人之B機車，被告顯有未注
    意車前狀況，隨時採取必要安全措施之過失，甚為明顯。 
    　 　　
　㈢告訴人之B機車經被告之A車由後撞擊後，造成告訴人身體往
    前傾等情，業經原審勘驗如上，且告訴人彎腰撿拾物品時．
    係雙手放開機車把手、雙腳踏在地上，亦有卷內勘驗照片可
    參（原審卷第172至174頁），足見告訴人撿拾物品時未握緊
    機車煞車，故而被告之車輛由後撞擊告訴人之機車時，告訴
    人之機車雖未倒地，但依告訴人身體往前傾之客觀情況觀之
    ，告訴人之機車應有往前推動。而在告訴人之機車往前推動
    時，告訴人踏在地上之雙腳、正在撿拾物品之雙手，因機車
    往前推動致告訴人身體往前傾之力道衝擊下，受有傷害，應
    符合經驗法則。況告訴人於當日事後急診就醫，醫生為告訴
    人安排X光檢查後，診斷告訴人有小腿挫傷、手挫傷之傷害
    （參照原審卷第141頁病歷係右小腿、右手挫傷），再經醫
    生會診後，認告訴人受有未明示側性小腿挫傷、未明示側性
    手部挫傷，並為告訴人施以淺部創傷處理、熱敷或冰(冷)敷
    等治療，有一般X光檢查報告、○○○醫療財團法人○○○○○醫院
    會診單、門急診紀錄在卷可證（見原審卷第151、145、142
    頁）。足見告訴人之小腿挫傷、手部挫傷，合於本案車輛撞
    擊時，處於與告訴人相同情狀下之一般人受傷狀況，是告訴
    人之右小腿挫傷、右手部挫傷，當係被告上開過失行為所致
    ，並具有相當因果關係。
　㈣又在快車道，不得臨時停車。道路交通安全規則第111條第1
    項第1款訂有明文。告訴人於00：00：21其他騎士機車開始
    起步後，仍在撿拾物品，直至00：00：27遭被告之車輛撞擊
    ，是以告訴人在快車道上綠燈狀態下，已臨時停車至少達 5
    秒，顯然與有過失，至於告訴人雖與有過失，然不影響被告
    過失責任之成立。且依路權，被告應為肇事主因，告訴人 
    為肇事次因，從而交通部公路總局嘉義區監理所嘉雲區車輛
     行車事故鑑定會鑑定意見認「被告為肇事原因、告訴人無
    肇 事因素」（偵9218號卷第14頁反面），尚難憑採。 　 
    　
　㈤至於告訴人於108年7月29日、同年8月12日，經醫生診斷有「
    右手橈神經及尺神經損傷」，有○○○醫療財團法人○○○○○醫院
    函文在卷可稽（原審卷第107頁），但108年7月29日離本案
    案發日108年7月9日已有20日之久，且告訴人自108年6月12
    日至108年6月18日，曾因右手腕橈神經損傷併下垂手至診所
    接受物理治療及副木治療，有○○聯合診所函文在卷可佐（原
    審卷第195頁），故而告訴人於本案交通事故發生前，早有
    相同之傷病，則告訴人於108年7月29日、同年8月12日，經
    醫生診斷之「右手橈神經及尺神經損傷」，難認與被告之過
    失行為間具有相當因果關係，附此說明。 　
　㈥綜上各節，被告否認犯罪之辯解，尚不足採，是其於本院審
    理期日自白認罪之供述，與事實相符，堪可採信。從而，本
    案事證明確，被告過失犯行堪以認定，應依法論罪科刑。
二、論罪科刑
　㈠核被告所為，係犯刑法第284條前段之過失傷害罪。被告肇事
    後停留在現場，於有偵查犯罪職權之公務員發覺其上開犯罪
    情節前，主動向前往處理之警員承認為肇事人乙節，有嘉義
    市政府警察局道路交通事故肇事人自首情形紀錄表在卷可參
    （警卷第13頁），被告事後亦無規避偵查及審判程序，進而
    接受裁判，符合自首要件，應依刑法第62條前段之規定，減
    輕其刑。
　㈡維持原審判決之理由
　　原審以被告犯過失傷害罪，罪證明確，符合自首要件，並審
    酌被告曾因公共危險罪，經檢察官為緩起訴處分確定，自陳
    ○○肄業，未婚、無子女，現以○○為業，告訴人所受之傷勢，
    被告為肇事主因，告訴人為肇事次因等一切情狀，量處被告
    拘役35日，並諭知易科罰金折算標準。本院復審酌被告於本
    院審理時再陳：可以接受原審刑度，現從事○○○○○司機，月
    收入約0萬元起跳（需1天內南北跑一趟車），與父母同住之
    家庭生活與經濟狀況（本院卷第136、137頁）。認原判決認
    事用法，俱無違誤，量刑亦稱允洽。被告上訴指摘原判決不
    當，為無理由，應予駁回。
　㈢末按刑罰之功能除制裁外，更寓有教育、感化之目的，使誤
    入歧途者能復歸社會，並避免再犯之預防功態，最終目的在
    教化，而非重在懲罰。查被告前未曾因故意犯罪受有期徒刑
    以上刑之宣告，有臺灣高等法院被告前案紀錄表在卷可參，
    被告因一時駕車疏忽，致罹刑章，本案上訴後，於本院審理
    時已認罪坦承犯行，並於110年4月9日與告訴人成立調解，
    約定被告於110年5月9日前一次給付賠償金新台幣4萬5千元
    ，並匯至告訴人指定之帳戶，有本院110年附民移調字第23
    號調解筆錄在卷足參（本院卷第107至108頁），被告已依調
    解條件履行完畢，業經本院詢問告訴人無訛，有本院110年5
    月13日公務電話查詢紀錄表可明（本院卷第139頁）。復據
    告訴人表示：願意原諒被告，不再追究被告本案刑事責任，
    同意法院給予被告緩刑宣告等情，已見諸於前揭調解筆錄，
    足認被告已知所悔悟，經此偵、審教訓，應知警惕而無再犯
    之虞，本院認其所受宣告之刑，以暫不執行為適當，爰依刑
    法第74條第1項第1款規定，併諭知緩刑2年。
據上論斷，應依刑事訴訟法第368條，刑法第74條第1項第1款，
判決如主文。 　　　
本案經檢察官柯文綾提起公訴，檢察官陳建弘到庭執行職務。
中　　華　　民　　國   110    年    5    月    18    日
                  刑事第六庭    審判長法  官  張瑛宗
                                      法  官  林坤志
                                      法  官  林逸梅
以上正本證明與原本無異。
不得上訴。
                                      書記官  施淑華
中　　華　　民　　國   110    年    5    月    18    日
附錄本案論罪科刑法條全文
中華民國刑法第284條
因過失傷害人者，處1年以下有期徒刑、拘役或10萬元以下罰金
；致重傷者，處3年以下有期徒刑、拘役或30萬元以下罰金。